臺灣板橋地方法院刑事判決　　　　　　　95年度訴字第3003號
公　訴　人　臺灣板橋地方法院檢察署檢察官
被　　　告　乙○○
指定辯護人　本院公設辯護人　丙○○
上列被告因違反毒品危害防制條例案件，經檢察官提起公訴（九
十五年度偵字第一九六五一號），本院判決如下：
    主  文
乙○○幫助施用第二級毒品，處有期徒刑柒月，扣案摩托羅拉Ｖ
一七一型手機（含0000000000號門號卡壹枚）壹支沒
收。又持有第二級毒品，處有期徒刑肆月，扣案甲基安非他命（
驗餘淨重零點肆公克）沒收銷燬之，盛裝上開甲基安非他命之外
包裝塑膠袋壹只沒收。應執行有期徒刑玖月，扣案甲基安非他命
（驗餘淨重零點肆公克）沒收銷燬之，盛裝上開甲基安非他命之
外包裝塑膠袋壹只、摩托羅拉Ｖ一七一型手機（含000000
0000號門號卡壹枚）壹支均沒收。
    事  實
一、乙○○明知安非他命係毒品危害防制條例第二條第二項第二
    款所規定之第二級毒品，不得非法持有、施用。而丁○○本
    身有施用第二級毒品安非他命之惡習（丁○○施用第二級毒
    品部分經臺灣臺北地方法院裁定送觀察、勒戒後，認無繼續
    施用毒品之傾向，嗣經臺灣板橋地方院檢察署檢察官為不起
    訴處分確定在案），其經友人介紹獲悉乙○○有取得毒品安
    非他命（或甲基安非他命）之來源，即以電話聯絡方式委由
    乙○○代其購買第二級毒品安非他命以供施用，乙○○亦基
    於幫助丁○○施用第二級毒品之犯意，於民國九十五年六月
    間某日，由其在臺北縣板橋市後火車站附近收受丁○○所交
    付之購買毒品之現金新臺幣（下同）一萬元後，再由乙○○
    於不詳時間，在臺北縣樹林市鎮○街媽祖廟前，向綽號「番
    仔」（真實姓名、年籍不詳）之成年男子購買二公克之安非
    他命，購得以後再將代購之安非他命返回上址交付丁○○，
    以此方式幫助丁○○非法施用第二級毒品，丁○○當場從中
    拿取可供一次施用之安非他命予乙○○施用，以作為乙○○
    代購毒品之報酬。乙○○另基於持有第二級毒品之犯意，於
    九十五年八月十四日某時，丁○○於電話中向乙○○表示其
    需要價值一萬二千元、重約四公克之甲基安非他命供己施用
    ，其二人並約定俟丁○○取得毒品後將從中分予乙○○施用
    。嗣丁○○於同日下午五時三十分許，在臺北縣淡水鎮八里
    堆五－六號四樓房間，因施用第二級毒品案件為警查獲後，
    經警策動後，丁○○即以電話與乙○○約定交付毒品之確切
    時間、地點，乙○○於同日某時，前往臺北縣樹林市鎮○街
    媽祖廟前，向該綽號「番仔」之成年男子購得而非法持有第
    二級毒品甲基安非他命一包（毛重零點六六公克）及不具毒
    品成分之結晶體三包，嗣其於同日晚間十一時十五分許，將
    代購之上開甲基安非他命及不具毒品成分之結晶體帶往約定
    之臺北縣新莊市○○街一九二號欲交予丁○○時，為警當場
    查獲而未能將上開甲基安非他命交予丁○○，並經警扣得上
    開甲基安非他命一包（毛重零點六六公克；驗餘淨重零點四
    零公克）、不具毒品成分之結晶體三包（起訴書誤載為安非
    他命），及乙○○與丁○○聯絡代購上開毒品時所用之摩托
    羅拉Ｖ一七一型手機（含0000000000號門號卡一
    枚）一支。
二、案經臺北縣政府警察局蘆洲分局報請臺灣板橋地方法院檢察
    署檢察官偵查起訴。
    理  由
一、證據能力部分：
    按被告以外之人於審判外之言詞或書面陳述，除法律有規定
    者外，不得作為證據；被告以外之人於檢察事務官、司法警
    察官或司法警察調查中所為之陳述，與審判中不符時，其先
    前之陳述具有較可信之特別情況，且為證明犯罪事實存否所
    必要者，得為證據，刑事訴訟法第一百五十九條第一項、第
    一百五十九條之二分別定有明文。查證人丁○○於警詢之陳
    述，係被告以外之人於審判外之陳述，復不符合傳聞法則之
    例外規定，依首開刑事訴訟法第一百五十九條第一項規定，
    證人丁○○警詢之陳述不得作為證據。
二、認定犯罪事實所憑之證據及理由：
    訊據被告乙○○對於上開時地二次接受證人丁○○委託代其
    購買第二級毒品安非他命之犯行，於偵查及本院審理中均坦
    承不諱。又證人丁○○於本院審理中證述：伊於九十五年間
    有施用安非他命，並經人介紹而認識被告；伊有時跟被告合
    資購買毒品，有時被告身上沒錢，而伊有錢，伊會直接拿錢
    請被告幫伊買安非他命，買回之後，伊會請被告吸食，但並
    沒有直接付錢向被告買（安非他命）的；查獲當天伊用電話
    跟被告聯絡，大概說伊這邊沒有毒品，要被告幫伊買毒品，
    當時有講到重量、金額，但已不記得詳情，當時是說伊這邊
    有需要，請被告幫伊處理，並沒有明講事後要給被告多少毒
    品，但我們彼此有默契，被告也知道幫忙伊處理好事情，伊
    會分可以吸食之毒品數量給被告施用，這不需要明講；伊查
    獲前本來就有跟被告在聯絡，請被告幫伊處理毒品的事，所
    以查獲後警察看到被告的電話號碼，伊就跟警察說伊有聯絡
    請被告幫伊處理毒品的事；伊警詢當時跟警察說被告是幫伊
    處理毒品的，並沒有講說是被告賣毒品給伊；九十五年六月
    這次，是伊拿錢請被告幫伊處理，幫伊買毒品，且這次買到
    的毒品，有當場分一點給被告吸食，其他的毒品是伊自己留
    下來吸食；九十五年八月查獲這次，在還沒有被查獲前就有
    跟被告提過要請被告幫伊處理，但還沒有確定，錢也還沒有
    給被告，是警察查獲後，伊才跟被告確定，請被告去處理拿
    安非他命；伊請被告拿安非他命的數量及金額，在警察查獲
    前就（與被告）講好了等語。依證人丁○○上開證述情節，
    顯係丁○○委託被告代為向該綽號「番仔」之成年男子購買
    安非他命施用，核與被告於偵查及本院審理中供述是丁○○
    拿錢請伊幫忙處理購買毒品等語大致相符，是被告供稱其係
    代丁○○向「番仔」購買安非他命一節，並非無據。此外，
    復有證人丁○○於九十五年八月十四日以其所有之0000
    000000號行動電話撥打被告所有之00000000
    00號行動電話之手機螢幕畫面翻拍照片十幀在卷，及被告
    於九十五年八月十四日為丁○○代購之白色結晶體一包（毛
    重零點六六公克）、被告與證人丁○○聯絡代購毒品時所用
    之摩托羅拉Ｖ一七一型手機（含0000000000號門
    號卡一枚）一支扣案可資佐證；而上開白色結晶體一包，經
    送請臺灣檢驗科技股份有限公司及行政院衛生署管制藥品管
    理局鑑定結果，確為第二級毒品甲基安非他命（毛重零點六
    六公克）無訛，此分別有臺灣檢驗科技股份有限公司濫用藥
    物檢驗報告（檢體編號000000000－0）、行政院
    衛生署管制藥品管理局管檢字第０九五００一四三０八號鑑
    定書各一份在卷可憑，且上開扣案甲基安非他命驗餘後之重
    量，亦經證人即查獲之警員甲○○於本院審理中當庭以磅秤
    秤得其淨重為零點四零公克，復經本院記明筆錄可稽。另證
    人丁○○確有施用第二級毒品安非他命之犯行，並於九十五
    年十一月四日起至同年十二月十五日在臺灣臺北看守所附設
    勒戒所執行觀察、勒戒等情，復有臺灣高等法院在監在押全
    國紀錄表一紙在卷，及警方於九十五年八月十四日在丁○○
    之住處桌上查扣之吸食器一組、玻璃管三支、分裝杓二支、
    塑膠管二支、塑膠吸球三科、安非他命殘渣袋二只、玻璃球
    一個可供佐證，堪認證人丁○○確有施用第二級毒品安非他
    命之犯行。綜上所述，本案事證明確，被告之上開犯行均堪
    予認定。
三、論罪科刑部分：
(一)查被告於九十五年六月間幫助他人施用第二級毒品之行為後
    ，刑法於九十四年二月二日修正公布，於九十五年七月一日
    施行。按行為後法律有變更者，適用行為時之法律，但行為
    後之法律有利於行為人者，適用最有利於行為人之法律，現
    行刑法第二條第一項訂有明文。此條規定乃與刑法第一條罪
    刑法定主義契合，而貫徹法律禁止溯及既往原則，係規範行
    為後法律變更所生新舊法律比較適用之準據法，是刑法第二
    條本身雖經修正，但刑法第二條既屬適用法律之準據法，本
    身尚無比較新舊法之問題，應一律適用裁判時之現行刑法第
    二條規定以決定適用之刑罰法律，合先敘明。又以本次刑法
    修正之比較新舊法，應就罪刑有關之共犯、未遂犯、想像競
    合犯、牽連犯、連續犯、結合犯，以及累犯加重、自首減輕
    暨其他法定加減原因（如身分加減）與加減例等一切情形，
    綜其全部罪刑之結果而為比較，最高法院九十五年五月二十
    三日九十五年度第八次刑庭會議決議可資參照。經查：依刑
    法第五十一條定應執行刑時，「裁判確定前犯數罪，其中一
    罪在新法施行前者，亦同（即亦應為新舊法比較）。」上述
    最高法院刑事庭會議決議可資參照。本件被告於裁判確定前
    犯數罪，其中一罪（即九十五年六月間幫助施用第二級毒品
    犯行）係於九十五年七月一日之前犯之，而修正前刑法第五
    十一條規定：「數罪併罰，分別宣告其罪之刑，依左列各款
    定其應執行者：」其中第五款規定：「宣告多數有期徒刑者
    ，於各刑中之最長期以上各刑合併之刑期以下，定其刑期。
    但不得逾二十年」修正後刑法第五十一條第二款規定：「宣
    告多數有期徒刑者，於各刑中之最長期以上，各刑合併之刑
    期以下，定其刑期。但不得逾三十年。」比較結果，修正後
    刑法並非較有利於行為人，依刑法第二條第一項前段之規定
    ，仍應依修正前刑法第五十一條第五款規定，定其應執行之
    刑。至刑法第三十條幫助犯之規定，修正前之規定為：「幫
    助他人犯罪者，為從犯。雖他人不知幫助之情者，亦同。從
    犯之處罰，得按正犯之刑減輕之。」修正施行後之規定則為
    ：「幫助他人實行犯罪行為者，為幫助犯。雖他人不知幫助
    之情者，亦同。幫助犯之處罰，得按正犯之刑減輕之。」揆
    諸本條之修正理由係為釐清幫助犯從屬性之疑義，並明示幫
    助犯之成立，亦以被幫助者著手犯罪之實行，且具備違法性
    為必要，是應僅屬法理之明文化，而非屬法律之變更，而無
    比較適用之問題，附此敘明。
(二)核被告於九十五年六月間接受丁○○委託代其購買第二級毒
    品安非他命之所為，係犯第三十條第一項前段、毒品危害防
    制條例第十條第二項之施用第二級毒品罪之幫助犯；又被告
    於九十五年八月十四日接受丁○○委託代其購買甲基安非他
    命後，其欲將毒品交予丁○○時為警當場查獲，而未能將上
    開甲基安非他命交予丁○○，已如前述，茲被告所為幫助施
    用第二級毒品之犯罪尚未完成，自僅能以未遂論，但因毒品
    危害防制條例第十條第二項之施用第二級毒品罪並不處罰未
    遂犯，則被告接受丁○○委託代其購得而非法持有第二級毒
    品甲基安非他命之行為，核係犯毒品危害防制條例第十一條
    第二項之持有第二級毒品罪。至被告上述犯行，公訴意旨雖
    認被告均係犯毒品危害防制條例第四條第二項之販賣第二級
    毒品罪嫌，惟本案不能證明被告係基於營利之意圖向「番仔
    」販入安非他命再賣予丁○○圖利（詳如後述），惟被告於
    九十五年六月間交付甲基安非他命予丁○○施用之社會基本
    事實相同，自應變更起訴法條。又被告所犯幫助丁○○施用
    第二級毒品犯行部分，按正犯之刑減輕其刑。至被告本身固
    因施用第二級毒品犯行，經臺灣士林地方院檢察署檢察官於
    九十五年八月十五日提起公訴在案（見卷附臺灣高等法院被
    告全國前案紀錄表），然被告本件所犯幫助施用第二級毒品
    罪與其本身施用第二級毒品之犯行雖屬同一罪名，然所謂連
    續犯必須多次犯罪行為自始均在一個預定計畫範圍以內，出
    於主觀上始終同一犯意之進行始足當之（參見最高法院七十
    年台上字第六二九六號判例），本件被告係接受丁○○委託
    代購毒品時始另行萌生幫助其施用第二級毒品及持有第二級
    毒品之犯意，自與其本身施用第二級毒品犯行無裁判上一罪
    關係可言。又被告於九十五年六月間幫助施用第二級毒品與
    九十五年八月十四日持有第二級毒品之犯行，犯意各別，應
    予分論併罰。爰審酌被告除本身有施用及持有毒品犯行外，
    竟以代買毒品之方式幫助他人施用第二級毒品，已戕害他人
    身心健康，危害社會秩序，及被告代買毒品之數量、次數，
    暨犯後坦承犯行之態度，兼衡被告之智識程度、生活狀況等
    一切情狀，分別量處如主文所示之刑，並定其應執行之刑，
    以示儆懲。
四、扣案之甲基安非他命一包（驗餘淨重零點四零公克），係九
    十五年八月十四日查獲之第二級毒品，業如前述，應依毒品
    危害防制條例第十八條第一項前段規定宣告沒收銷燬之；另
    二次鑑驗取樣之甲基安非他命部分，因檢驗用罄而滅失，爰
    不另為沒收銷燬之諭知。又上開扣案甲基安非他命之外包裝
    袋一只，係被告所有供被告於九十五年八月十四日犯罪所用
    （盛裝毒品）之物；又扣案之摩托羅拉Ｖ一七一型手機（含
    0000000000號門號卡一枚）一支，亦係被告所有
    供本案犯罪所用（聯絡代購毒品事宜）之物，以上物件均依
    刑法第三十八條第一項第二款規定宣告沒收之；另扣案之結
    晶體三包，經送請臺灣檢驗科技股份有限公司、行政院衛生
    署管制藥品管理局鑑定結果，均不具有毒品之成分，此分別
    有臺灣檢驗科技股份有限公司濫用藥物檢驗報告（檢體編號
    000000000－0）、上述行政院衛生署管制藥品管
    理局管檢字第０九五００一四三０八號鑑定書各一份在卷可
    憑，是上開扣案結晶體三包既非毒品危害防制條例所列管之
    毒品，亦非供被告本案犯罪所用或預備使用之物，爰不予宣
    告沒收，附此敘明。
五、變更起訴法條說明及不另為無罪諭知部分：
　　公訴意旨另以：被告乙○○意圖營利，於九十五年六月間某
  　日，先以二公克安非他命一萬元之價格，向綽號「番仔」之
    成年男子販入安非他命後，再於購入之日，在臺北縣板橋市
    後火車站附近，以零點一公克之安非他命作為營利所得之對
    價，販賣毒品予丁○○；被告乙○○復於九十五年八月十四
    日，以每公克三千元之價格，先向「番仔」購入四公克之安
    非他命，在於同日晚間十一時十五分許，在臺北縣新莊市○
    ○街一九二號前，以零點八公克安非他命作為營利所得之對
    價，欲販賣安非他命予丁○○，嗣為警當場查獲而未遂，因
    認被告上開犯行均涉犯毒品危害防制條例第四條第二項之販
    賣第二級毒品罪嫌。經查：
(一)按犯罪事實應依證據認定之，無證據不得推定其犯罪事實，
    刑事訴訟法第一百五十四條第二項定有明文。又認定犯罪事
    實所憑之證據，雖不以直接證據為限，間接證據亦包括在內
    ，然而無論直接或間接證據，其為訴訟上之證明，須於通常
    一般之人均不致有所懷疑，而得確信其為真實之程度者，始
    得據為有罪之認定，倘其證明尚未達到此一程度，而有合理
    之懷疑存在時，事實審法院在心證上無從為有罪之確信，自
    應為無罪之判決（參見最高法院七十六年度台上字第四九八
    六號判例意旨）。
(二)訊據被告乙○○始終堅決否認有販賣第二級毒品犯行，辯稱
    係丁○○先拿錢給伊，叫伊幫其購買安非他命，而伊幫丁○
    ○購得之安非他命交給丁○○後，丁○○在從中分一些安非
    他命給伊等語。查本件實際情形係被告受託代丁○○向「番
    仔」購買安非他命而幫助丁○○施用安非他命，已詳如前述
    。而證人丁○○於警詢中雖曾供稱其向被告購買安非他命二
    次，第一次是九十五年一月中旬在板橋市○○路靠近大漢橋
    附近，第二次是九十五年六月中旬在板橋市後火車站附近，
    以每包二公克約一萬元購得等語，然證人丁○○上開警詢之
    陳述，係審判外之陳述，不得作為證據，業如前述；縱認丁
    ○○警詢之陳述得為證據，惟被告自九十四年十月四日起至
    九十五年三月二十九日另案羈押於臺灣臺北看守所，有臺灣
    高等法院被告前案紀錄表在卷可稽，是證人丁○○警詢供證
    其於九十五年一月中旬向被告購買安非他命時，被告當時既
    因案羈押於監所，則其當時能否販賣安非他命予丁○○，顯
    非無疑；又證人丁○○於警詢及本院審理中證述之情節顯非
    一致，而且丁○○在上開警詢陳述之內容極為簡略，並未就
    如何向被告購買安非他命之經過情形詳細陳述，僅著重於其
    以每包約二公克購得安非他命等基本事實而已，而此部分之
    基本社會事實態樣，與丁○○事後於本院審理中詳細證述如
    何委託被告代為購買安非他命施用，及被告受託並取得款項
    後如何交付安非他命之事實經過，並無不合。另證人丁○○
    於本院審理中證述：伊與被告購買毒品就是請被告幫伊處理
    ，被告拿回毒品後，分一點請被告吸食，另一種是二人合資
    購買，這兩種情形，伊沒有直接付錢向被告買毒品等語以觀
    ，亦可徵被告除與丁○○合資購買毒品外，其係接受丁○○
    之委託後始向「番仔」代為購買安非他命，被告並非意圖營
    利事先販入安非他命隨時伺機販賣。此外，復查無任何足以
    證明被告係意圖營利向「番仔」販入安非他命，再販賣與丁
    ○○營利之積極證據，本案自屬不能證明被告有於上開時地
    販賣安非他命予丁○○之犯行。是本院對被告於九十五年六
    月間提供安非他命予丁○○部分之起訴基本社會事實變更起
    訴法條改依幫助施用第二級毒品罪論處；另被告於九十五年
    八月十四日接受丁○○委託代其購得而非法持有第二級毒品
    甲基安非他命之行為，應以持有第二級毒品罪責論科，又因
    本件依公訴人所舉證據，尚不足證明被告於九十五年八月十
    四日之行為涉犯販賣第二級毒品罪，本應諭知無罪之判決，
    惟公訴意旨認此部分與前揭判決有罪之持有第二級毒品部分
    ，有實質上一罪關係，爰不另為無罪之諭知，併此敘明。
六、本件證人丁○○委由被告乙○○代其購買第二級毒品安非他
    命，俟丁○○取得毒品後，丁○○再當場從中拿取可供一次
    施用之安非他命予被告施用，以作為其代購毒品之報酬，則
    證人丁○○上開行為另涉犯轉讓第二級毒品罪嫌，應由檢察
    官另行偵查處理，併予敘明。
據上論結，應依刑事訴訟法第二百九十九條第一項前段、第三百
條、毒品危害防制條例第十條第二項、第十一條第二項、第十八
條第一項前段，刑法第二條第一項前段、第十一條前段、第三十
條第一項前段、第二項、（修正前）第五十一條第五款、第三十
八條第一項第二款，判決如主文。
本案經檢察官黃怡華到庭執行職務。
中　　華　　民　　國　　96　　年　　1 　　月　　30　　日
                  刑事第十六庭  審判長法　官 白光華
                                      法  官 曾淑娟
                                      法  官 楊志雄
以上正本證明與原本無異
如不服本判決，應於收受正本十日內向本院提起上訴狀。
                                      書記官 陳春銘
中　　華　　民　　國　　96　　年　　2 　　月　　1 　　日
附錄本案論罪科刑法條全文：
毒品危害防制條例第10條
施用第一級毒品者，處 6 月以上 5 年以下有期徒刑。
施用第二級毒品者，處 3 年以下有期徒刑。
毒品危害防制條例第11條
持有第一級毒品者，處3 年以下有期徒刑、拘役或新臺幣5 萬元
以下罰金。
持有第二級毒品者，處2 年以下有期徒刑、拘役或新臺幣3 萬元
以下罰金。
持有專供製造或施用第一、二級毒品之器具者，處1 年以下有期
徒刑、拘役或新臺幣1 萬元以下罰金。
持有毒品達一定數量者，加重其刑至二分之一，其標準由行政院
定之。
